臺灣士林地方法院民事判決　九十一年度親字第三三號
　　原　　　告　　丙○○
　　複代理人　　　戊○○
　　被　　　告　　乙○○
　　　　　　　　　甲○○
　　兼右二人　　　丁○○
右當事人間請求確認親子關係不存在事件，本院判決如左：
    主    文
原告之訴駁回。
訴訟費用由原告負擔。
    理　　由
一、原告主張其與被告丁○○原為夫妻，於民國（下同）八十三年十月十日結婚，後
    因個性不合，雙方便於八十八年二月二十四日協議離婚，並辦妥離婚登記。當時
    雙方約定被告丁○○受孕胎兒（即嗣後出生之被告乙○○、甲○○）由被告監護
    。被告乙○○、甲○○於八十八年五月十三日出生，依法推定為原告之子，經原
    告於九十年六月間，偕同被告乙○○、甲○○二人至台北榮民總醫院申請親子鑑
    定，鑑定結果排除原告與被告乙○○、甲○○二人間之親子關係，足證原告與乙○○、甲○○二人間之親子關係不存在，爰提起本件訴訟云云；被告到庭認諾原
    告之訴。
二、原告主張之事實，固據提出戶籍謄本、離婚協議書影本、台北榮民總醫院親子鑑
    定報告等為證，被告並為訴訟上之認諾，然按，關於認諾及訴訟上自認或不爭執
    事實之效力之規定，於否認子女之訴不適用之，民事訴訟法第五百九十四條定有
    明文，故本院仍應依職權調查證據，以查明原告主張是否為真，尚不得本於被告
    之認諾為其敗訴之判決，合先敘明。次按，妻之受胎，係在婚姻關係存續中者，
    推定其所生子女為婚生子女，前項推定，如夫妻之一方能證明妻非自夫受胎者，
    得提起否認之訴。但應於知悉子女出生之日起，一年內為之，民法第一千零六十
    三條定有明文，是否認子女訴僅夫妻之一方始得提起，且須於知悉子女出生之日
    起一年內為之。又前開除斥期間有無經過，雖未經被告主張或抗辯，法院亦應先
    為調查認定，以為判斷之依據（最高法院八十五年台上字第一九四一號判例意旨
    參照），本件原告訴請確認被告乙○○、甲○○非原告之子，意在推翻婚生推定
    之法律上效力，係屬民法第一千零六十三條所定否認子女之訴。經查，本件被告
    乙○○、甲○○均於八十八年五月十三日出生，有戶籍謄本附卷可參，依原告所
    提出之離婚協議書，兩造於八十八年二月二十四日協議離婚時已約明：「雙方於
    婚約期間之受孕胎兒，不論男或女或雙胞胎與否，其生產後除監護權歸女方所有
    外，男方理應履行本書第二條之規定：：：」等語（離婚協議書第三條），足證
    原告早已知情被告丁○○懷有身孕，又被告乙○○、甲○○出生當日被告丁○○
    即以電話轉知原告有關子女出生乙事，復為兩造所不爭（本院九十一年七月十一
    日言詞辯論筆錄參照），乃遲至九十一年六月七日始行提起本件訴訟，顯逾一年
    之除斥期間，即難謂為合法，應予駁回。
三、據上論結，本件原告之訴為無理由，依民事訴訟法第七十八條，判決如主文。
中　　　華　　　民　　　國　　九十一　　年　　　七　　　月　　二十五　　日
                                    臺灣士林地方法院家事法庭
~B法　　　官　邱璿如
右為正本係照原本作成。
如對本判決上訴須於判決送達後廿日內向本院提出上訴狀。
中　　　華　　　民　　　國　　九十一　　年　　　七　　　月　　二十六　　日
~B法院書記官　張雪莉
